---
title: "Aula CE1 - Introdução ao Tidyverse"
author: "José Guilherme Lopes"
output: pdf_document
---


# Instalando e carregando o tidyverse

```{r, echo = FALSE, message=FALSE, warning=FALSE}
# install.packages("tidyverse")

library(tidyverse)

```



# ggplot2: Visualização de Dados


Um exemplo de dataset:
```{r}

head(ggplot2::mpg)

```


## Código básico criar um gráfico no ggplot:

* 1. função ggplot() + 

* 2. função geom_xxx()

* 3. Especificar o dataset com *data =*

* 4. Especificar as variáveis com *mapping = aes()*


Exemplos: 

```{r}
ggplot(data=mpg)+
  geom_point(mapping = aes(x=displ, y=hwy))
```


```{r}
ggplot(data=mpg)+
  geom_point(mapping = aes(x=displ, y=hwy, colour=class))
```


```{r}
ggplot(mpg)+
  geom_point(mapping = aes(x=displ, y=hwy), colour="blue")
```


## Facetas:

* Particiona o gráfico de acordo com uma variável (de preferência categórica)

Exemplos:

```{r}
ggplot(mpg)+
  geom_point(mapping = aes(x=displ, y=hwy))+
  facet_wrap(~ class, nrow=2)
```


```{r}
ggplot(mpg)+
  geom_point(mapping = aes(x=displ, y=hwy))+
  facet_grid(drv ~ cyl)

```


## Transformações Estatísticas

* Permitem alterar a transformação que é feita nos dados para geração do gráfico. 

Exemplo:

```{r}
demo <- tribble(~a, ~b, "bar_1", 20, "bar_2", 30, "bar_3", 40)

ggplot(data=demo)+
  geom_bar(mapping = aes(x=a, y=b), stat="identity")
```


## Ajustes de Posição

* Permitem alterar a posição em que os objetos são inseridos no gráfico.

Exemplos: 

```{r}
ggplot(data=diamonds, mapping = aes(x=cut, fill=clarity))+
  geom_bar(position="identity", alpha=0.20)
```


```{r}
ggplot(data=diamonds)+
  geom_bar(mapping = aes(x=cut, fill=clarity), position="fill")
```


```{r}
ggplot(data=diamonds)+
  geom_bar(mapping=aes(x=cut, fill=clarity), position="dodge")
```


```{r}
ggplot(data=mpg)+
  geom_point(mapping=aes(x=displ, y=hwy), position="jitter")
```


## Sistemas de Coordenadas

* Permitem ajustar os eixos do gráfico.

Exemplo:

```{r}
ggplot(data=mpg, mapping=aes(x=class, y=displ))+
  geom_boxplot()
```

```{r}
ggplot(data=mpg, mapping=aes(x=class, y=displ))+
  geom_boxplot()+
  coord_flip()
```





# dplyr: Transformação e Manipulação de Dados

Funções mais importantes do dplyr:

* **filter()**: filtra observações de acordo com um critério

* **arrange()**: ordena as linhas  

* **select()**: seleciona variáveis  

* **mutate()**: cria novas variáveis que são funções de outras variáveis  

* **summarize()**: resume um grupo de observações  

* **group_by()**: muda o escopo da aplicação de uma função, passando de todo o dataset para grupos definidos. 


Recurso bastante útil do dplyr: **o pipe %>%**


## Operadores de comparação (útil para *filter*):

* >

* >=

* <

* <=

* !=

* ==

## Operadores lógicos:

* & 

* | 

* !

